臺灣高等法院刑事判決　　　　　　　　94年度上易字第1029號
上　訴　人
即　被　告　丙○○
　　　　　　甲○○
共　　　同
選任辯護人　許進德律師
　　　　　　蘇夏曦律師
上列上訴人因毀損案件，不服臺灣板橋地方法院93年度簡上字第
631號，中華民國94年5月10日第一審判決（起訴案號：臺灣板橋
地方法院檢察署93年度偵字第4237號），提起上訴，本院判決如
下：
    主  文
原判決撤銷。
本件公訴不受理。
    理  由
一、按告訴或請求乃論之罪，未經告訴、請求或其告訴經撤回或
    已逾告訴期間者，應諭知不受理判決，刑事訴訟法第303 條
    第3款定有明文。
二、本件聲請簡易判決意旨意旨略以：被告甲○○與丙○○為夫
    妻關係，均為位於臺北縣板橋市○○路○段二十九號之正隆
    廣場住宅公寓大廈住戶，嗣因丙○○拒繳其位於該大廈之機
    械停車位維修費而與該公寓大廈管理委員會（下簡稱管委會
    ）涉有民事訴訟，經臺灣板橋地方法院以九十二年度小上字
    第二六號判決丙○○敗訴，管委會遂依公寓大廈管理條例第
    三十五條之規定，將該判決書予以公告張貼於大廈電梯內，
    甲○○與丙○○因不滿管委會此舉，竟共同基於毀損之概括
    犯意，先後於民國九十二年七月十四日下午九時三十六分許
    、同年月十五日上午七時十一分許及同年月十七日下午四時
    五十七分許，在前開大廈電梯內，由張金褔或丙○○動手，
    連續撕毀貼於電梯內之管委會公告三次，足生損害於該大廈
    住戶之權益。案經管委會主任乙○○訴由臺北縣政府警察局
    海山分局報告偵辦。因認被告甲○○、丙○○所為，均係犯
    刑法第352條第1項之毀損文書罪嫌。
三、查起訴意旨以被告甲○○與丙○○二人共同涉犯刑法第352
    條之毀損罪，該罪依同法第357條規定，須告訴乃論。又依
    刑事訴訟法第232 條犯罪之被害人，得為告訴。所謂犯罪之
    被害人係指犯罪之直接被害人而言。被害人係指具有法律上
    人格之自然人或法人而言，非法人團體無獨立之人格，不得
    以該非法人團體之名義提出告訴。公寓大廈管理條例第三十
    五條固明定「管理委員會有當事人能力」，惟其立法意旨係
    指管理委員會依民事訴訟法第四十條可以為訴訟之當事人，
    惟尚不得以此謂大廈管理委員會在刑事訴訟程序可以提出告
    訴。
四、本院審理中訊之證人乙○○稱：我當時僅係為管委會提出告
    訴，伊個人並無提出告訴之意思；九十二年九月提出告訴時
    ，是只為管委會提出告訴。我在本案作證都是以管委會主任
    委員的身分去作證，依我個人並沒有要對被告提出告訴的意
    思。經核，本件乙○○並未以被害人身分對被告提出上開毀
    損告訴，依據前開說明，本件未經合法告訴，自應諭知不受
    理之判決。
五、原審未經詳察，未依前開說明為公訴不受理之諭知，反以被
    告犯行明確，而為有罪判決之諭知，於法尚有違誤。被告甲○○與丙○○上訴意旨指摘原判決不當，請求撤銷改判，為
    有理由，應予撤銷改判，另諭知公訴不受理之判決。
據上論斷，應依刑事訴訟法第369條第1項前段、第364條、第303
條第3款，判決如主文。
本案經檢察官許仲瑩到庭執行職務。
中　　華　　民　　國　　94　　年　　9 　　月　　30　　日
　　　　　　　　　刑事第九庭  審判長法　官  陳  祐  治
　　　　　　　　　　　　　　　　    法　官  蔡  聰  明
　　　　　　　 　 　　　　　　　　　法　官  王  炳  梁
以上正本證明與原本無異。
不得上訴。
                                    書記官  潘  大  鵬
中　　華　　民　　國　　94　　年　　10　　月　　3 　　日
